【裁判字號】    97,上,758
【裁判日期】    971223
【裁判案由】    清償借款
【裁判全文】
臺灣高等法院民事判決                   97年度上字第758號
上  訴  人  郁翔企業有限公司
法定代理人  丁○○
訴訟代理人  甲○○
上  訴  人  戊○○
被  上訴人  香港商香港上海豐銀行股份有限公司
法定代理人  己○○
訴訟代理人  乙○○
            丙○○
上列當事人間清償借款事件，上訴人對於中華民國97年5月30日
臺灣台北地方法院97年度訴字第559號第一審判決提起上訴，本
院於97年12月9日言詞辯論終結，判決如下：
    主      文
上訴駁回。
第二審訴訟費用由上訴人連帶負擔。
    事實及理由
一、上訴人經合法通知，未於言詞辯論期日到場，核無民事訴訟
    法第386條各款所列情形，爰依被上訴人之聲請，由其一造
    辯論而為判決。
二、被上訴人主張：上訴人郁翔企業有限公司（下稱郁翔公司）
    於民國92年2月21日向被上訴人申請萬事達信用卡，供其授
    權員工持其公司卡簽帳消費。而上訴人戊○○持前開公司卡
    卡號為0000000000000000刷卡簽帳，至96月10月27日止，計
    積欠信用卡簽帳消費新台幣（下同）1,700,441元，其中本
    金1,570,000元部分，依兩造所訂之信用卡合約第11條約定
    ，持卡人如未於每月繳款截止日前付清當期最低應繳金額，
    則債務視為全部到期，並自被上訴人實際撥付結算各筆帳款
    之日起，以年息19.929%（日息5.46/10000）計算利息；另
    依上開合約第12條規定，公司與持卡人間互負連帶責任。爰
    依兩造簽訂之信用卡合約第20條約定，求為判命上訴人連帶
    給付被上訴人1,700,441元，及其中1,570,000元部分自96年
    10月28日起至清償日止，按週年利率19.929%計算利息等語
    。原審為其勝訴之判決後，被上訴人於上訴人提起本件上訴
    後，答辯聲明：上訴駁回。
三、上訴人均未於言詞辯論期日到場，據其於準備程序之聲明、
    陳述，上訴人郁翔公司以：已與被上訴人達成分期給付之協
    議等語；上訴人戊○○則以伊雖於被上訴人提出之公司信用
    卡計畫合約及申請表上簽名，並有刷卡使用上開信用卡，惟
    就持卡人應連帶負責之條款，並未給付上訴人戊○○相當之
    審閱期間，故該約款應為無效等語，資為抗辯。並於提起上
    訴後聲明：(一)原判決廢棄；(二)被上訴人在第一審之訴駁回。
四、被上訴人主張之上開事實，業據提出公司信用卡計劃合約、
    公司信用卡計劃申請表、電腦帳務明細表等影本各1件為證
    （見原審促字卷），上訴人並不爭執使用信用卡後尚積欠上
    開本金與利息尚未清償，堪信為真。
五、上訴人郁翔公司雖辯稱已與被上訴人達成分期給付之協議云
    云，但為被上訴人所否認，其復未舉證以實其說，所辯即難
    採取。上訴人戊○○雖辯稱被上訴人就上開持卡人應連帶負
    責之條款，並未給予伊相當之審閱期間，且伊不知有上開約
    定，故該約款應為無效云云。惟按企業經營者與消費者訂立
    定型化契約前，應有30日以內之合理期間，供消費者審閱全
    部條款內容，消費者保護法第11條之1第1項固定有明文，然
    定型化契約或條款以書面方式出之，如已對消費者予以提示
    、告知，或消費者對於契約約款於客觀上有所認識者，應認
    為該條款或定型化契約成立生效，已對消費者發生拘束之效
    力。再依消費者保護法施行細則第12條規定，定型化契約條
    款因字體、印刷或其他情事，致難以注意其存在或辨識者，
    該條款不構成契約之內容。但消費者得主張該條款仍構成契
    約之內容。是契約之一般條款不論是否記載於定型化契約，
    如因字體、印刷或其他情事致難以注意其存在或辨識者，該
    條款不構成契約之內容。但消費者得主張該條款仍構成契約
    之內容。本條之立法意旨，仍在協助消費者認知並了解定型
    化約款之內容。本件上訴人郁翔公司與戊○○俱為系爭信用
    卡申請人及持用人，向被上訴人申辦公司信用卡，在申請書
    上簽章時，衡情必先明瞭公司信用卡計劃合約中之約定條款
    及申請書上之聲明事項，此為常態事實，矧上訴人戊○○自
    認已在「本人同意遵守匯豐的公司信用卡持卡人合約之條文
    ，並且同意本人與公司應連帶負責信用卡帳款之償還。同意
    授權匯豐基於授信、徵信或辦理其它依法得從事之業務或服
    務之目的，得蒐集、電腦處理（包括委託第三人處理）利用
    或國際傳遞相關個人資料。並同意依匯豐之專業判斷決授信
    、徵信之目的是否消失。」之「持卡人聲明」項下簽名（見
    本院卷第37頁背面），自當認為被上訴人已將合約、申請書
    告知及提示予上訴人戊○○，已盡提示之義務，上訴人戊○
    ○自應知悉、明瞭約款之內容及意義。再者，被上訴人就本
    件公司信用卡計劃合約、公司信用卡計劃申請表之記載，均
    採條列方式印就，並未因字體、印刷或其他情事，致難以注
    意其存在或辨識，此有被上訴人提出上開文書附卷可稽（見
    本院卷第47至49頁），是以系爭合約、申請表之字體及印刷
    ，不致影響上訴人認知並了解合約與申請表之內容。關於合
    約、申請表中之約款內容，既係與上訴人戊○○自身利益相
    關，其在簽立申請書時，自應事先加以注意及衡量作為公司
    信用卡持用人之風險或責任，其如認約款不當或不解其意，
    應提出質疑，殊難將其權義之注意義務單課由被上訴人負擔
    ，上訴人戊○○上開所辯，要無可取。
六、從而，被上訴人依信用卡契約法律關係請求上訴人給付未償
    信用卡帳款1,700,441元，及其中157萬元部分自96年10月28
    日起至清償日止按週年利率19.929%計算之利息，洵屬有據
    ，應予准許。原審判命上訴人如數給付，於法並無違誤。上
    訴意旨指摘原判決不當，求予廢棄改判，為無理由，應予駁
    回。
七、本件事證已臻明確，兩造其餘主張陳述及舉證，經核於判決
    之結果均無影響，無庸一一論列，附此敘明。
八、據上論結，本件上訴為無理由，依民事訴訟法第463條、第3
    85條第1項前段、第449條第1項、第85條第2項，判決如主文
    。
中    華    民    國    97    年    12    月    23    日
                    民事第十一庭
                        審判長法  官  鄭雅萍
                              法  官  蘇芹英
                              法  官  徐福晉
正本係照原本作成。
如不服本判決，應於收受送達後20日內向本院提出上訴書狀，其
未表明上訴理由者，應於提出上訴後20日內向本院補提理由書狀
（均須按他造當事人之人數附繕本）上訴時應提出委任律師或具
有律師資格之人之委任狀；委任有律師資格者，另應附具律師資
格證書及釋明委任人與受任人有民事訴訟法第466條之1第1項但
書或第2項（詳附註）所定關係之釋明文書影本。
中    華    民    國    97    年    12    月    24    日
                              書記官  黃瑞芬
附註：
民事訴訟法第466條之1（第1項、第2項）：
對於第二審判決上訴，上訴人應委任律師為訴訟代理人。但上訴
人或其他法定代理人具有律師資格者，不在此限。
上訴人之配偶、三親等內之血親、二親等內之姻親，或上訴人為
法人、中央或地方機關時，其所屬專任人員具有律師資格並經法
院認為適當者，亦得為第三審訴訟代理人。


司法院資訊處製作；財團法人民間司法改革基金會備份。
